【裁判字號】    98,交聲,3572
【裁判日期】    990222
【裁判案由】    違反道路交通管理處罰條例聲明異議
【裁判全文】
臺灣桃園地方法院刑事交通事件裁定    98年度交聲字第3572號
原處分機關  交通部公路總局臺北區監理所
異  議  人
即受處分人  甲○○原名黃弘譽.
上列異議人即受處分人因違反道路交通管理處罰條例案件，對於
交通部公路總局臺北區監理所民國98年12月7 日所為之處分（原
處分案號：北監自裁字第裁40-4068A4003號）聲明異議，本院裁
定如下：
    主  文
原處分撤銷。
甲○○汽車駕駛人在六個月內，違規記點共達六點以上，吊扣小
型車普通駕駛執照一個月，並應接受道路交通安全講習。
    理  由
一、原處分意旨略以：異議人即受處分人甲○○（下稱異議人）
    於民國98年8 月16日駕駛車號F2-7416 號自用小客車，行經
    桃園縣八德市○○路與中正路口闖紅燈，罰緩新臺幣（下同
    ）2,700 元，並依道路交通管理處罰條例第63條之規定記違
    規點數3 點；又於98年10月19日駕駛車號5411-TL 號自用小
    客貨車，行經臺北縣土城市○○路○○路口闖紅燈，罰鍰2,
    700 元，並依道路交通管理處罰條例第63條之規定記違規點
    數3 點。異議人於6 個月內，違規記點共達6 點以上，遂依
    道路交通管理處罰條例第63條第3 項及第24條第1 項第5 款
    之規定，裁處異議人吊扣駕駛執照1 個月，並接受道路交通
    安全講習等語。
二、異議意旨略以：異議人為職業大客車駕駛人，因駕駛自用車
    違規記點，因而監理單位裁處吊扣駕照1 個月，但因上班開
    公車要有駕照，否則可能無法上班、失業，是否可有其他處
    罰折衷方案，以免失去工作，爰依法聲明異議等語。
三、按汽車駕駛人在6個月內，違規記點共達6點以上者，吊扣駕
    駛執照1 個月；汽車駕駛人有前開情形者，應接受道路交通
    安全講習，道路交通管理處罰條第63條第3 項前段、第24條
    第1項第5款分別定有明文。
四、經查：
  (一)本件異議人於98年8 月16日駕駛車號F2-7416 號自用小客車
    闖紅燈，記違規點數3 點；又於98年10月19日駕駛車號5411
    -TL 號自用小客貨車闖紅燈，記違規點數3 點等情，有汽車
    記點查詢報表、車號查詢汽車車籍資料、本院電話紀錄查詢
    表附卷可稽（見本院卷第9 、13-15 、17頁），是異議人在
    6 個月內，因駕駛「小型車」違規記點總計6 點即共達6 點
    以上之事實，應堪認定。
  (二)異議人駕駛自用小客車、自用小客貨車闖紅燈，在6 個月內
    違規記點共達6 點以上，依上開規定，本應吊扣其小型車普
    通駕駛執照1 個月。惟按道路交通安全規則第61條第1 項規
    定：「汽車駕駛人取得高一級車類之駕駛資格者，應換發駕
    駛執照，並准其駕駛較低級車類之車輛，其規定如下：...
    二、已領有大客車駕駛執照者，得駕駛大貨車、代用大客車
    、大客貨兩用車、曳引車、小型車、輕型機器腳踏車。」查
    本件異議人確領有較高級之大客車駕駛執照，此有本院證號
    查詢汽車駕駛人列印資料在卷可按（見本卷第16頁），且經
    換發為該等駕駛執照後，其他低級等車類即不再核發駕駛執
    照，而直接允許其得駕駛其他車輛，業如前揭條文規定，則
    異議人即無小型車普通駕駛執照之實體物可供吊扣。
  (三)又參酌道路交通管理處罰條例第68條已於94年12月14日修正
    ，並自95年3 月1 日施行生效，該條文原係規定：「汽車駕
    駛人因違反本條例及道路交通安全規則之規定，受吊扣或吊
    銷駕駛執照處分時，吊扣或吊銷其持有各級車類之駕駛執照
    」，修正後則係規定：「汽車駕駛人，因違反本條例及道路
    交通安全規則之規定，受吊銷駕駛執照處分時，吊銷其持有
    各級車類之駕駛執照」，與修正前比較係將原條文中「吊扣
    或」三字刪除，而僅餘現行之「吊銷」，依「明示其一，排
    除其他」之法理，現行之上開規定應係明示排除「吊扣駕駛
    執照處分時，吊扣其持有各級車類之駕駛執照」之規定，而
    僅餘「吊銷駕駛執照處分時，始吊銷其持有各級車類之駕駛
    執照」之規定。如此規定，兼顧重大違規之吊銷駕駛執照處
    分，駕駛人多係不宜再享有駕駛行為者，而吊扣駕駛執照處
    分之違規態樣相對輕微，解釋上不再一律執行各級車種駕駛
    執照之吊扣，使此類駕駛人仍保有駕駛其他車種之權利，如
    此解釋，方不致使本條僅有文字上變動之意義，亦符合立法
    者修法之意旨。是修正後即現行道路交通管理處罰條例第68
    條規定，應認當已排除「吊扣其持有各級車類之駕駛執照」
    之效力與執行方式。況若認為得吊扣行為人所持有而與該次
    駕駛違規車輛無關之其他各級車類駕駛執照，將造成同一違
    規或違法行為，因異議人持有駕駛執照種類之不同，而異其
    處分之結果，且原處分機關於異議人無小型車普通駕駛執照
    可供吊扣時，吊扣異議人所持有之職業大客車駕駛執照，雖
    可達成限制異議人繼續駕駛小型車之目的，惟亦同時限制異
    議人駕駛其他種車輛之權利，使用之手段顯逾其所欲達到之
    目的，已欠缺比例性。
  (四)職是，異議人駕駛小型車於6 個月內違規記點共達6 點以上
    ，依法所受之處分應為限制其駕駛小型車之權利，即僅應吊
    扣其小型車普通駕駛執照，原處分機關為吊扣其汽車駕駛執
    照（即職業大客車駕駛執照）1 個月之裁處，於法自有未合
    。至異議人所持有之駕駛執照係「多合一」之駕駛執照，並
    無小型車普通駕駛執照可供吊扣，應如何僅吊扣其小型車普
    通駕駛執照之部分，固有其困難之處，惟此屬執行方式之問
    題，尚難僅因執行上之困難，即置立法修正通過之條文於不
    顧，附此敘明。
五、綜上所述，原處分機關上開吊扣駕駛執照之行政裁罰，容有
    未洽，本院即無從予以維持。從而，異議人提出本件聲明異
    議為有理由，且因本件為一交通違規行為，吊扣處分部分與
    道路安全講習無從區分，自應由本院將原處分撤銷，自為裁
    罰如主文第2 項所示，以期適法。
六、依道路交通案件處理辦法第20條前段，裁定如主文。
中    華    民    國    99    年    2     月    22    日
                  交通法庭    法  官  林宜靜
以上正本證明與原本無異。
如不服本裁定，應於裁定送達後5 日內向本院提出抗告狀。
                              書記官  王明玉
中    華    民    國    99    年    3     月    1     日

司法院資訊處製作；財團法人民間司法改革基金會備份。
